【裁判字號】    92,訴緝,66
【裁判日期】    920422
【裁判案由】    偽造文書等
【裁判全文】
臺灣高雄地方法院刑事判決                          九十二年度訴緝字第六六號
    公  訴  人  臺灣高雄地方法院檢察署檢察官
    被      告  丁○○
右列被告因偽造文書等案件，經檢察官提起公訴（八十六年度偵字第二六八四一號、
八十七年度偵字第一四０二、一九七五號），本院判決如左：
    主  文
丁○○共同行使偽造私文書，足以生損害於他人，處有期徒刑肆月，如易科罰金，以
參佰元折算壹日，緩刑參年。
卷附偽造之信用卡申請書申請人欄偽造之「戊○○」、「甲○○」、「丙○○」之署
名各壹枚，均沒收。
    事  實
一、丁○○於民國八十六年四月間，與綽號「阿弟」、「阿本」之不詳年籍姓名之成
    年男子謀議冒名申請信用卡，再持以刷卡購物或預借現金，獲取不法利益，其等
    三人遂基於行使偽造私文書之犯意聯絡，由綽號「阿弟」、「阿本」之成年男子
    提供不知情之戊○○、甲○○、丙○○三人之身分證影本，丁○○再於不詳地點
    ，偽造戊○○等三人之薪資所得扣繳暨免扣繳憑單，據以虛偽填載其等三人之信
    用卡申請書，並於信用卡申請書申請人欄偽簽「戊○○」、「甲○○」、「丙○○」之署名後，委請不知情之李中維（時任中興商業銀行司機，已先行審結）向
    中興銀行營業部提出申請，而持以行使，足以生損害於戊○○、甲○○、丙○○
    三人之權益及中興銀行核發信用卡之正確性。嗣經中興銀行信用卡中心審核結果
    ，發現申請書上所填載之聯絡地址、申請人任職資料不實，而不予核准發卡。丁○○於犯罪未被發覺前，主動向法務部調查局高雄市調查處自首而接受裁判，始
    循線查悉上情。
二、案經法務部調查局高雄市調查處移請臺灣高雄地方法院檢察署檢察官偵查起訴。
    理  由
甲、有罪部分：
一、右揭犯罪事實，已經被告丁○○迭於高雄市調查處及偵審中坦白承認，經核與證
    人謝經民、謝瑞男、戊○○、丙○○證述，及同案被告李中維供述情節相符，並
    有甲○○、丙○○、戊○○等三人之信用卡申請書及所附身分證影本、各類所得
    扣繳暨免扣繳憑單各三份（均影本）附卷可稽，被告自白經核與事實相符。本件
    事證明確，被告犯行足堪認定。
二、按所得稅扣繳義務人依所得稅法第八十九條第三項或同法第九十二條規定，填發
    免扣繳憑單或扣繳憑單，旨在使稅捐稽徵機關蒐集及掌握課稅資料，以利稅捐稽
    徵，是員工薪資扣繳暨免扣繳憑單，係證明全年度支付員工薪資及代為扣繳綜合
    所得稅之情形，為徵、繳雙方課徵與申報綜合所得之依據，應屬私文書之一種。
    被告偽造甲○○、丙○○、戊○○等三人之薪資所得扣繳暨免扣繳憑單，及信用
    卡申請書，再持以申請信用卡之行為，足以生損害於戊○○、甲○○、丙○○三
    人之權益及中興銀行核發信用卡之正確性，核係犯刑法第二百十六條、第二百十
    條之行使偽造私文書罪。被告與綽號「阿弟」、「阿本」之成年男子間，有犯意
    聯絡及行為分擔，應論以共同正犯。另同案被告連順賢、乙○○、彭明德、蔡宏
    達及李中維並非共犯（理由詳如後述），公訴人認連順賢等五人亦是共同正犯，
    容有誤會，應予指正。被告偽造前述信用卡申請書及扣繳暨免扣繳憑單後，利用
    不知情之第三人提出申請，為間接正犯。被告於前述偽造之信用卡申請書申請人
    欄偽造署押之低度行為，為偽造私文書之部分行為，及被告先後三次偽造前述信
    用卡申請書及扣繳暨免扣繳憑單，本應論以連續犯，惟因偽造私文書之低度行為
    ，為行使之高度行為所吸收，故均不另論罪。被告於犯罪未被發覺前自首而接受
    裁判，此觀卷附被告於高雄市調查處之調查筆錄已明，應依刑法第六十二條前段
    規定，減輕其刑。審酌被告因一時貪念，未及深思而犯本次犯行，本不宜寬待，
    惟念發卡銀行未核准發卡，並未造成實際損害，事後被告亦主動自首接受裁判，
    顯有悔改之意等情狀，量處如主文所示之刑。又刑法第四十一條已於九十年一月
    四日修正，同年一月十日經總統公佈施行，因易科罰金事項，係關於執行之事項
    ，與罪刑之輕重問題無涉，應尊重制定新法之精神，一律適用新法，爰併依修正
    後刑法第四十一條第一項前段規定諭知易科罰金之折算標準。卷附偽造之信用卡
    申請書申請人欄偽造之「戊○○」、「甲○○」、「丙○○」之署名各壹枚，應
    併依刑法第二百十九條規定，宣告沒收。至前述偽造之信用卡申請書及偽造之扣
    繳憑單因已提交中興銀行申辦信用卡，已非被告所有，故不予宣告沒收。又被告
    前未曾受有期徒刑以上刑之宣告，有臺灣高等法院被告全國前案紀錄表在卷可查
    ，因一時失慮，偶罹刑典，事後已坦承犯行，深具悔意，經此刑之宣告後，應知
警惕而無再犯之虞，本院因認暫不執行其刑為當，予以宣告緩刑三年，用啟自新
    。
乙、不另為無罪諭知部分：
一、公訴意旨另以：(一)被告丁○○係美國花旗銀行信用卡部主任，竟於八十六年元月
    間，與友人連順賢、乙○○（此二人已經判決無罪在案）及綽號「阿弟」、「阿
    本」之成年人等共同意圖為自己不法所有之概括犯意，由連順賢、乙○○負責向
    不知情之第三人蒐集身分證等證件資料，丁○○及綽號「阿弟」負責偽造不實之
    扣繳憑單、薪資表等資料，綽號「阿本」主負責郵寄，向各銀行行庫申請信用卡
    ，嗣因上開申請案經各銀行審核後多半未能請卡成功。(二)丁○○經由任職美國銀
    行信用卡部襄理蔡宏達認識任職美國銀行高雄信用卡行銷處職員彭明德，彭明德
    聲稱可提供客戶「育庭企業有限公司」（以下簡稱育庭公司）支薪資所得扣繳憑
    單等資料供其使用，渠等五人又與彭明德、蔡宏達及任職中興銀行司機之李中維
    （此三人亦經判處無罪在案）共同謀議，由彭明德提供育庭公司資料、丁○○、
    乙○○、連順賢、「阿弟」、「阿本」等人負責偽造扣繳憑單，蔡宏達、林中維
    負責提出該偽造資料向其所屬銀行申請信用卡並從中抽取不法所得一成做為酬勞
    ，而共同連續偽造甲○○、戊○○、丙○○、乙○○、連順賢、宋宏正等人之扣
    繳憑單，向中興銀行、花旗銀行、美國銀行、高雄區中小企業銀行申請信用卡，
    至上開銀行陷於錯誤，陸續核發宋宏正等人之信用卡，丁○○取得信用卡後，即
    轉交不知情之申請人抽取費用，或持卡消費獲取不法財物朋分花用，致生損害於
    中興銀行等發卡銀行，因認被告此部分犯行同涉有刑法第二百十六條、第二百十
    條之行使偽造私文書罪及同法第三百三十九條第一項之詐欺取財罪嫌。
二、按被告之自白，不得作為有罪判決之唯一證據，仍應調查其他必要之證據，以察
    其是否與事實相符，刑事訴訟法第一百五十六條第二項定有明文。公訴意旨認被
    告另涉有前述犯行，無非係以被告丁○○於高雄市調查處之自白，及中興銀行所
    提供有關同案被告連順賢、乙○○及宋宏正等三人之信用卡申請資料，為其主要
    論據。經訊之被告固仍坦承由同案被告彭明德提供育庭公司之扣繳憑單，再由伊
    偽造同案被告連順賢、乙○○及宋宏正等人之薪資所得扣繳憑單及信用卡申請書
    ，分向中興銀行、花旗銀行、美國銀行、高雄區中小企業銀行申辦信用卡之事實
    ，惟辯稱：(一)同案被告連順賢、乙○○是請他代為申辦信用卡而已，並非共謀。
    (二)宋宏正部分雖是伊申請的，但是並未經核准發卡等語。
三、經查：公訴人指述同案被告連順賢等五人與被告及綽號「阿弟」、「阿本」之成
    年人共同以偽造甲○○、戊○○、丙○○、宋宏正，及同案被告連順賢、乙○○
    之扣繳憑單及信用卡申請書，連續向中興銀行、花旗銀行、美國銀行及高雄區中
    小企業銀行申辦信用卡，無非係以被告之自白為其唯一論據。惟查：其中除被告
    與綽號「阿弟」、「阿本」之成年人共同偽造丙○○、甲○○、戊○○三人之扣
    繳憑單及信用卡申請書，向中興銀行申辦信用卡，未經核卡之部分，已經本院認
    定有罪外（詳見前述理由甲部分之論述），其餘指述分述理由如下：
  (一)經檢察官及本院先後向花旗銀行、美國銀行及高雄區中小企業銀行函查結果，並
    無如被告丁○○所自白，以甲○○、丙○○、戊○○、連順賢及乙○○等人向此
    三家銀行申辦信用卡之資料，有花旗銀行八十七年一月二十一日（八七）消電字
    第００三０號函及八十九年九月十九日（八九）消管字第二六九七號函、高雄區
    中小企業銀行八十六年十二月三十日八六高銀總消費字第０００六號函及八十九
    年九月十一日八九高銀總消費字第五一號函、荷蘭銀行八十九年九月二十二日（
    風管）荷銀（信）字第八九０九０一三號函在卷可稽，足徵被告此部分自白，並
    無證據足以證明與事實相符，自不足作為被告有罪之證據。
  (二)被告於高雄市調查處自首同案被告連順賢等五人為共同正犯云云，經本院詳查或
    以被告之陳述有瑕疵可指（指同案被告彭明德部分），或以被告審理中陳稱：連
    順賢、乙○○僅是請伊代辦信用卡之語，及被告所為不利於連順賢、乙○○之陳
    述，經查與事實不符（指同案被告連順賢、乙○○部分）；或前後供述不一（指
    同案被告蔡宏達部分）；或認定同案被告李中維僅是單純幫丁○○遞送信用卡申
    請文件，事先與丁○○並無任何不法意圖之謀議等情（理由詳見卷附本院八十七
    年度訴字第一八三二號判決理由欄之論述），先後判決同案被告連順賢等五人無
    罪在案，有前揭本院八十七年度訴字第一八三二號判決二份在卷可按，故公訴意
    旨僅憑被告之自白，遽論同案被告連順賢等五人為共同正犯，亦非有據。
  (三)另依前揭本院八十七年度訴字第一八三二號關於同案被告連順賢、乙○○之判決
    理由所述，同案被告連順賢、乙○○二人僅是委請被告代為申辦信用卡，且其二
    人供承信用卡申請書是伊二人所填寫，雖同案被告連順賢於申請書服務單位欄虛
    偽填載伊為育庭企業有限公司職員，然因此申請書既是連順賢、乙○○二人有權
    製作之文書，縱文書內容有部分不實，亦難以偽造私文書罪論擬。另依中興銀行
    所提出有關同案被告連順賢、乙○○二人之申請信用卡相關文件，並無此二人之
    扣繳憑單，是以此二人向中興銀行申請信用卡時，並未檢附扣繳憑單作為資力證
    明，已可認定。被告自白曾偽造此二人扣繳憑單供作申請信用卡之用云云，經查
    並無證據可以佐憑，故亦難僅憑被告之自白，遽為被告有罪之認定。
  (四)至於宋宏正部分：據被告丁○○於高雄市調查處自白：「（送件申請信用卡的申
    請人有哪些人？）有戊○○、甲○○、丙○○、連順賢、乙○○等人，上述五人
    的身分證均影本五份，及偽造育庭企業有限公司支薪資扣繳憑單等資料向銀行申
    請信用卡」、「（你向各銀行申請信用卡有無核准下來？）都沒有核准發卡」、
    「（你申請信用卡帳單歸屬寄至何地？）全都寄至高雄市○○○路二六九號一二
    樓三六」等語，綜合觀之，被告於自首時從未坦承有以宋宏正之名義申請信用卡
    ；及至於偵訊時雖供稱：「（朱宏正的有無辦出來？）沒有」、「（為何也是育
    庭企業？）是彭明德交給他（指李中維）的，都寄去他們的帳單地址，卡我也有
    交給李中維」、「（宋宏正是誰拿給李中維？）是彭明德郵寄的」等語（見八十
    六年度偵字第二六八四一號偵查卷第八一頁至八四頁），但有關宋宏正之申請資
    料如何遞件，是否核准發卡，被告之供述亦有不符之處；嗣於審理時陳述：「宋
    宏正的部分不是我寫的。但應該是我們辦的」、「（宋宏正的部分，信用卡要寄
    到何處？）長明街，是他地址，當初試試看能否過卡這樣，這一件應該不是要寄
    戶籍地址，卡應該沒有下來」等語（見本院九十年四月十八日審判筆錄）、「宋
    宏正這張扣繳憑單好像是正本，這好像是他自己去申請的，因為我們辦的都沒有
    發卡... 」之語（見本院九十二年四月十日審判筆錄），前後供述亦不相符合，
    參酌卷附有關宋宏正申請信用卡所檢附之扣繳憑單，與被告其餘偽造之扣繳憑單
    相比對，二者所用字體、格式及年份均不同，是否為被告所偽造，亦屬可疑。另
    觀之卷附宋宏正之信用卡申請書，信用卡送達地址為高雄市○○區○○街五二號
    （即育庭公司新址），此情亦經中興銀行函覆屬實，有該銀行九十年五月十四日
    興卡字第０一九號函在卷可稽，且信用卡申請書申請人欄除有「宋宏正」之簽名
    外，同時並有「宋宏正」之印文，此亦與被告偽造其他信用卡申請書時，僅在申
    請人欄偽簽姓名之舉不同。況且宋宏正之信用卡已經中興銀行核准發卡，若被告
    確有以宋宏正之名義申請信用卡，何以被告對於銀行已經核准發卡乙事，竟全然
    不知。綜上論述，被告於偵審時所為此部分自白，既有前述瑕疵可指，且查無證
    據足以證明與事實相符，自不足以作為被告有罪之證據。
四、綜上證據及論述，被告此部分之自白，既查無證據足以證明與事實相符，揆諸前
    揭規定，自難採為被告有罪之證據。此外，復查無其他積極證據足以證明被告涉
    有公訴人此部分指述之犯行，既不能證明被告此部分犯罪，本應為無罪之判決，
    惟因公訴人認此部分與前揭有罪部分，有連續犯及牽連犯之裁判上一罪關係，故
    不另為無罪判決之諭知。
據上論斷，應依刑事訴訟法第二百九十九條第一項前段，刑法第二條第一項前段、第
二十八條、第二百十六條、第二百十條、第六十二條前段、第二百十九條、第四十一
條第一項前段、第七十四條第一款，罰金罰鍰提高標準條例第二條，判決如主文。
中      華      民      國    九十二    年      四      月  二十二    日
                                        臺灣高雄地方法院刑事庭
                                            法  官  黃三友
右為正本，係照原本作成，證明與原本無異。
如不服本判決，應於送達後十日內，向本院提出上訴狀。
                                            書記官  葛羽洪
中      華      民      國    九十二    年      四      月    二十二    日
附錄本判決論罪法條
中華民國刑法第二百一十六條
 (行使偽造變造或登載不實之文書罪)
行使第二百十條至第二百十五條之文書者，依偽造、變造文書或登載不實
事項或使登載不實事項之規定處斷。


司法院資訊處製作；財團法人民間司法改革基金會備份。
